【裁判字號】    97,交抗,295
【裁判日期】    971224
【裁判案由】    聲明異議
【裁判全文】
臺灣高等法院臺南分院交通事件裁定     97年度交抗字第295號
抗  告  人
即受處分人  甲○○○○○○○○.
上列抗告人因違反道路交通管理處罰條例案件，不服臺灣臺南地
方法院於中華民國97年8月28日所為裁定（97年度交聲字第239號
），提起抗告，本院裁定如下：
    主  文
抗告駁回。
    理  由
一、本件抗告意旨略以：抗告人即受處分人甲○○○○○○○○
    所有之牌照號碼372-RK自用一般大貨車確於96年9月2日載運
    混凝土9立方，每立方為2300公斤，共計約20700公斤，空車
    重12000公斤，二者相加，故總重量為32700公斤，而員警於
    該日所開立之舉發單則為31000公斤，與實情有1700公斤之
    嚴重誤差，為此提起抗告等語。
二、原裁定以：
  (一)異議人即受處分人甲○○○○○○○○所有之牌照號碼72-R
    K自用一般大貨車，於96年9月2日上午11點20分許，遭警舉
    發於臺中市○○○路處，因載運預拌混凝土核重20.8噸，總
    重31.8噸，超重11噸之違規行為，有臺中市警察局交通隊中
    市警交字96年9月2日第GD0000000號舉發違反道路交通管理
    事件通知單1份及預拌混凝土送貨單2份附卷可稽。
  (二)異議人雖辯稱其實際載貨量為6米，3米為補單，而員警誤以
    為總數為9米，且當時載總數量也未過磅云云。然異議人所
    有上開車輛於上揭時、地，行經前揭路口時，有汽車裝載貨
    物超過核定之重量者等情，有臺中市警察局第五分局97年5
    月26日中分五交字第0970017739號函檢附職務報告書記載：
    「一、職洪崇堅、李國裕於民國96年09月02日10時一12時擔
    服交通稽查勤務，於11時20分許在崇德十路進梅川東路攔查
    由乙○○所駕駛之自大貨車（預拌混凝土車）372-RK號，職
    依規定請韓民出示駕照、行照等證件，韓氏立即上前求情並
    稱職為學長，要求不要開紅單，職告知一切依法處理並要求
    韓民所駕駛之自大貨車配合過磅，但韓民堅不配合表示有送
    貨單，不需要過磅一切以送貨單為準，韓民並出示兩張送貨
    單一張數量登記為6.0M（米）另一張數量登記為3.0M（米）
    兩張共9. 0M（米），職請韓民解釋為何有兩張同編號10030
    號送貨單，韓民解釋此舉是規避警方取締告發時用的，當時
    韓民坦承自大貨車（預拌混凝土車）372-RK號實際載重量為
    9.0M（米）職依韓民自述並有送貨單為證，違規事實明確，
    職依據『道路交通管理處罰條例』第29-2條一項予已告發。
    二、職告發時韓民不斷請求網開一面不要告發，若要告發則
    以送貨單上登記之數量6.0M（米），告發，職再度向韓民重
    申一切均依法處理，職告發後依程序請韓民於台中市警察局
    舉發違反道路交通管理事件通知單上『收受通知聯者簽章』
    欄上簽名，唯韓民見拜託無效，即憤怒表示不願簽收通知單
    ，職委婉告知韓員若不願簽收，職會以掛號信方式將通知單
    寄到渠戶籍地，韓民見狀仍不願簽名僅表示願拿回通知單，
    隨後即離去。」等語附卷可參。
  (三)又經本院分別向亞東預拌混凝土股份有限公司台中廠及昇展
    營造有限公司函查之結果，上開亞東公司以97年5月21日亞
    東字第97001號函表示：「ㄧ、經查睿麟企業社所有之車牌
    號碼:372-RK 自用一般大貨車，確於96年9月2日於亞東預拌
    大雅廠運送混凝土無誤。二、依營建法規（CNS）每米預拌
    土標準重量約為2,300±50公斤，據此估算當目該車約載運
    20,700公斤混凝土（不含車重）。」等語，上開昇展公司以
    97年7月1日昇展字第97001號函表示：「ㄧ、經查睿鱗企業
    社所有之車牌號碼：372-RK自用一般大貨車，確於96年9月2
    目於亞東預拌大雅廠運送混凝土無誤。二、當時接獲運送物
    品為混凝土共計9立方。」等語，由上開二公司之函文可知
    ：車牌號碼372-RK自用一般大貨車遭舉發當時所載混凝土數
    量為9.0M（米），約為20,700公斤（9×2,300=20,700），
    與舉發員警依駕駛人乙○○所出示之2張送貨單，認定當時
    該車之載重，相去不遠，是異議人前開所辯，實不足採，該
    車違規超重之事實當可認定。
  (四)綜上所述，異議人所有之牌照號碼372-RK自用一般大貨車，
    有裝載貨物重量達31.8噸超過核定重量20.8公噸，共超重11
    噸之違規行為，既堪認定，則移送機關據以援引道路交通管
    理處罰條例第29之2條第1項（原處分書漏記第1項）、第3項
    之規定及違反道路交通管理事件統一裁罰標準表之規定，裁
    處異議人罰鍰新台幣32,000元，並記該汽車違規紀錄1次，
    核無違誤或不當；從而，本件異議為無理由，應予駁回。
三、本院經核原裁定認事用法，均無違誤，抗告意旨雖以上開情
    詞指摘原裁定不當。但查：
  (一)抗告人即受處分人甲○○○○○○○○部分（下稱受處分人
    ）所有之牌照號碼372-RK自用一般大貨車確於96年9月2日運
    載混凝土9米，經警舉發之違規事實，有臺中市警察局交通
    隊中市警交字96年9月2日第GD0000000號舉發違反道路交通
    管理事件通知單1份、預拌混凝土送貨單2份、臺中市警察局
    第五分局97年5月26日中分五交字第0970017739號函檢附職
    務報告書1份、亞東預拌混凝土股份有限公司台中廠97年5月
    21日亞東字第97001號函1紙、昇展營造有限公司97年7月1日
    昇展字第97001號函1紙附卷可稽。從而本件受處分人所有之
    牌照號碼72-RK自用一般大貨車，於上揭時、地，裝載混凝
    土達9米之違規事實，可堪認定。
  (二)至於9米之混凝土若以公噸為換算單位，則每米約以2300±5
    0公斤計之，估算9米約為20700公斤即20.7公噸（9×2300÷
    1000=20.7）之混凝土，又經亞東預拌混凝土股份有限公司
    台中廠以97年5月21日亞東字第97001號函覆稱「依營建法規
    （CNS）每米預拌土標準重量約為2,300±50公斤，據此估算
    當目該車約載連20,700公斤混凝土（不含車重）」等語，受
    處分人於抗告狀中亦自承每立方混凝土約為2300公斤；且依
    卷附372-RK自用一般大貨車牌照影本1紙所示（原審卷第8頁
    ），該車之空車重量為12公噸（20.8-8.8=12），故違規時
    地該車之總重量約為32.7公噸，而總核重為20.8公噸，故超
    重約11.9公噸；然依上開亞東公司函文所示，每米混凝土標
    準重量約為2,300±50公斤，又超載逾10公噸至20公噸以下
    者，以總超載部分，每1公噸加罰新臺幣2千元，道路交通管
    理處罰條例第29條之2第3項訂有明文，是故舉發員警於舉發
    通知單上所載「核重20.8T，總重31.8T，超重11T」與前揭
    數值相去不遠，亦在合理之估算範圍之內，且其與前揭數值
    之差距對於受處分人應處之罰鍰並無影響。從而，受處分人
    以「員警於該日所開立之舉發單為31000公斤，與實情有170
    0公斤之嚴重誤差」云云，而指摘原裁定不當，自屬無稽。
  (三)另原舉發通知單雖記載「核重20T，總重9米3斤，超重11T」
    等語，然該舉發機關以97年2月18日中分五交字第097000475
    4號函更正為「核重20.8T，總重31.8T，超重11T」等語，舉
    發員警並於通知單之更正處蓋章，且留存原字跡，俾得辨認
    （原審卷第12頁）。從而受處分人以「員警有竄改舉發通知
    單之嫌」云云，而指摘原裁定不當，亦無理由。
四、綜上所述，抗告人甲○○○○○○○○所有之上開車輛於舉
    發當時確實違規超載之事實，應可認定，移送機關即原處分
    機關交通部公路總局嘉義區監理所麻豆監理站據此並引用上
    開道路交通管理處罰條例第29條之2第3項之規定，裁處抗告
    人罰鍰3萬2千元，並記汽車違規紀錄1次，於法尚無不當。
    抗告意旨，仍執前詞，並指摘原裁定不當，為無理由，應予
    駁回。
五、據上論結，應依道路交通案件處理辦法第26條，刑事訴訟法
    第412條，裁定如主文。
中    華    民    國    97    年    12    月    24    日
                  刑事第四庭  審判長法  官  吳志誠
                                    法  官  羅心芳
                                    法  官  陳珍如
以上正本證明與原本無異。
不得再抗告。
                                    書記官  岑  玢
中    華    民    國    97    年    12    月    24    日


司法院資訊處製作；財團法人民間司法改革基金會備份。
